臺灣基隆地方法院基隆簡易庭小額民事判決
111年度基小字第2573號
原      告  泰安產物保險股份有限公司

法定代理人  李松季  
訴訟代理人  李挺維  
被      告  胡建明  


上列當事人間損害賠償事件，本院於民國111年11月16日辯論終
結，判決如下：
    主      文
被告應給付原告新臺幣壹萬陸仟陸佰陸拾參元，及自民國一百一
十一年十一月四日起至清償日止，按週年利率百分之五計算之利
息。
原告其餘之訴駁回。
訴訟費用新臺幣壹仟元，其中新臺幣柒佰貳拾陸元由被告負擔，
餘由原告負擔。
本判決第一項得假執行。但被告如以新臺幣壹萬陸仟陸佰陸拾參
元為原告預供擔保，得免為假執行。
    事實及理由
一、原告主張：　　
　　被告於民國111年5月31日下午1時左右，駕駛ARJ-6993號車
    輛，在基隆市○○區○○○路0000號前，倒車不慎以致撞及訴外
    人張春美所有之6755-YM號自用小客車（下稱系爭車輛）。
    因系爭車輛已經訴外人張春美向原告投保車體損失險，上開
    保險事故係發生於保險期間，原告遂依保險契約之約定，給
    付系爭車輛必要修復費用總計新臺幣（下同）22,948元（工
    資：15,965元；零件：6,983元），並依法取得代位求償之
    權。為此，爰依保險代位以及民法侵權行為之法律關係，提
    起本件損害賠償之訴，並聲明：被告應給付原告22,948元，
    及自起訴狀繕本送達之翌日起至清償日止，按週年利率5%計
    算之利息。
二、被告答辯：
　　原告求償項目不對，且何人撞擊何人亦待商榷。
三、本院判斷：
  ㈠查被告於111年5月31日下午1時左右，駕駛ARJ-6993號自用小
    貨車，沿深澳坑路之巷弄往派出所之方向行駛，途經深澳坑
    路57-3號附近，為期以倒車方式完成側方停車之動作（即其
    欲以倒車方式將ARJ-6993號自用小貨車駛往右側路邊停放）
    ，竟未注意其他車輛旋往其右後方開始倒車，以致擦撞刻於
    其左側停等中之系爭車輛（ARJ-6993號自用小貨車左前車頭
    擦撞系爭車輛之右後車身），導致系爭車輛受有車體損害，
    而系爭車輛則為訴外人張春美所有等前提事實，除經原告提
    出系爭車輛行車執照、基隆市警察局道路交通事故當事人登
    記聯單、基隆市警察局道路交通事故初步分析研判表等件為
    證，並經本院職權向基隆市警察局函調事故資料確認屬實，
    有基隆市警察局111年10月11日基警交字第1110055563號函
    暨道路交通事故現場草圖、A3類道路交通事故調查紀錄表、
    道路交通事故初步分析研判表、員警蒐證照片等件在卷足考
    ，復經本院提示予被告當庭確認無訛（參見本院言詞辯論筆
    錄第1頁）。是依上開證據調查結果，本院首即堪信「被告
    倒車疏未注意」，即為本件交通事故之肇事原因。
  ㈡按「汽車倒車時，應依下列規定：應顯示倒車燈光或手勢後
    ，謹慎緩慢後倒，並應注意其他車輛及行人。」道路交通安
    全規則第110條第2款訂有明文。上開規定，旨在保障公眾行
    車之安全，核屬保護他人之法律，倘有違反，即應推定為有
    過失（民法第184條第2項規定參照）。本件被告倒車不慎，
    以致碰撞訴外人張春美所有之系爭車輛，是被告自已違反道
    路交通安全規則之上開規定，其有過失甚明；且被告違反交
    通法規以致撞損系爭車輛，則其過失行為與系爭車輛之車體
    損害（下稱系爭車損）間，亦有相當因果關係存在。第按因
    故意或過失，不法侵害他人之權利者，負損害賠償責任；汽
    車、機車或其他非依軌道行駛之動力車輛，在使用中加損害
    於他人者，駕駛人應賠償因此所生之損害，民法第184條第1
    項前段、第191條之2前段亦有明定；本件被告既有過失，其
    過失行為與系爭車損復有相當因果關係，則被告自應依法對
    系爭車輛之所有人即訴外人張春美負損害賠償之責。
  ㈢按損害賠償祇應填補被害人實際損害，保險人代位被害人請
    求損害賠償時，依保險法第53條第1項規定，如其損害額超
    過或等於保險人已給付之賠償金額，固得就其賠償之範圍，
    代位請求賠償，如其損害額小於保險人已給付之賠償金額，
    則保險人所得代位請求者，即祇以該損害額為限（最高法院
    65年台上字第2908號判例意旨、83年度台上字第806號判決
    意旨參照）。蓋保險給付請求權之發生，係以保險契約為其
    基礎；至保險人於給付保險金以後，雖得代位行使被保險人
    對於第三人之請求權，然此實係基於保險法第53條第1項之
    規定，是其二者之賠償範圍，本非必然一致，苟被保險人對
    於第三人之請求權有一定限額者，就令保險人給付之賠償金
    額已經超過此項限額，然因保險人係依保險法第53條第1項
    規定，依債權移轉之法律關係對第三人主張權利，核其所得
    請求之範圍，自仍以被保險人原得對第三人請求之額度為限
    。又物之所有人依民法第196條規定請求物被毀損所減少之
    價額，固得以修復費用為估定之標準，惟以必要者為限，即
    修理材料以新品換舊品，應予折舊（最高法院77年第9次民
    事庭會議決議參照）。本件原告主張訴外人張春美業向原告
    投保車體損失險，系爭車禍即保險事故發生在保險期間，原
    告遂依保險契約之約定，給付系爭車輛必要修復費用合計22
    ,948元（工資：15,965元；零件：6,983元）等情，業據提
    出與其主張相符之收銀機統一發票、建富汽車股份有限公司
    蘆洲服務廠估價單（下稱系爭估價單）為證；而被告雖稱系
    爭估價單所載求償項目不對云云，然本院比對系爭估價單所
    載之修繕品項，其間所涉車體位置，尚與系爭車輛遭撞擊而
    需回復原狀之部位相符，尤以原告本「無」屈就被告減省支
    出之法律義務，被告亦未舉證「原告勾串車廠而為不實報價
    」之前提，是被告無端設詞「項目不對」云云，藉此挑剔原
    告有所依據之費用主張，本院自係難以憑採。惟原告曾當庭
    表明其就零件計扣折舊無意見、此部分請本院依規定予以核
    算等語（見本院111年11月16日言詞辯論筆錄），故原告主
    張之訴外人張春美損害額，仍應扣減折舊方屬合理。本院參
    酌系爭車輛行車執照之記載，僅知系爭車輛乃98年11月出廠
    ，而不知其確切之出廠日期，故推定系爭車輛為98年11月15
    日出廠，是自98年11月15日起，至系爭車禍發生日即111年5
    月31日止，系爭車輛之使用時間為12年6個月又17日。再參
    考行政院公布之固定資產耐用年數表，其他業用客、貨車耐
    用年數為五年（財政部106年2月3日台財稅字第10604512060
    號函附之固定資產耐用年數表參看），依定率遞減法計算，
    系爭車輛之零件部分，每年折舊千分之三六九，但其最後一
    年之折舊額，加歷年折舊累計額，其總和不得超過該資產成
    本額十分之九，而系爭車輛之車齡已逾5年（參見前述），
    其零件經折舊後之金額低於成本十分之一，是其零件殘值應
    逕以成本十分之一計算，而為698元（計算式：6,983元÷10＝
    698元，小數點以下四捨五入），從而，倘以系爭車輛「零
    件」經折舊後之殘值698元，加上不應計列折舊之工資15,96
    5元，堪認系爭車輛因本件車禍受損而減少之價額為16,663
    元（計算式：698元＋15,965元＝16,663元）。準此，訴外人
    張春美因本件車禍所承受之損害範圍，自係以16,663元之金
    額為限；又原告雖已依保險契約對訴外人張春美給付22,948
    元，然原告既依保險法第53條規定，本於債權移轉之法律關
    係對被告主張權利，則原告所得主張之損害範圍，自亦以訴
    外人張春美本得主張之額度即16,663元為限。
四、從而，原告基於侵權行為及保險代位求償之法律關係，請求
    被告給付16,663元，及自起訴狀繕本送達翌日即111年11月4
    日起至清償日止，按週年利率5%計算之利息，為有理由，應
    予准許；至逾上開金額之請求，於法無據，為無理由，應予
    駁回。
五、本件第一審裁判費為1,000元，此外核無其他訴訟費用之支
    出，是本件訴訟費用額確定為1,000元，爰依職權確定前開
    訴訟費用由兩造按其勝敗比例負擔。　　
六、本判決係適用小額訴訟程序所為被告敗訴之判決，依民事訴
    訟法第436條之20之規定，應依職權宣告假執行，爰依職權
    宣告之，併酌情宣告被告預供相當之擔保金額後，得免為假
    執行。
中　　華　　民　　國　　111 　年　　11　　月　　16　　日
                  基隆簡易庭法  官   王慧惠
以上正本係照原本作成。　　　　　　　　　   
對於本件判決如有不服，應於收受送達後20日內向本院提出上訴
書狀，上訴於本院合議庭，並按他造當事人之人數附具繕本。
當事人之上訴，非以判決違背法令為理由不得為之，上訴狀應記
載上訴理由，表明下列各款事項：
㈠原判決所違背之法令及其具體內容。
㈡依訴訟資料可認為原判決有違背法令之具體事實。
如委任律師提起上訴者，應一併繳納上訴審裁判費。　　　　　
中　　華　　民　　國　　111 　年　　11　　月　　16　　日
                            書記官   姚安儒